臺灣高等法院刑事判決
110年度上易字第1198號
上  訴  人  
即  被  告  謝子序





上列上訴人因詐欺案件，不服臺灣臺北地方法院109年度易字第8
48號，中華民國110年4月9日第一審判決（起訴案號：臺灣臺北
地方檢察署108年度偵字第26596號），提起上訴，本院判決如下
：
    主  文
上訴駁回。
    事  實
一、謝子序與吳嘉洋係於民國107年10月間透過社群網站認識之
    朋友，謝子序明知位於臺中市○○區○○○路000號1樓之欣心商
    行（為麥味登之加盟早餐店）係其斯時女友莊欣瑜家人所出
    資，並登記負責人為莊欣瑜，其並未出資，因資金短缺，竟
    意圖為自己不法之所有，向吳嘉洋佯稱：欣心商行為其出資
    經營，有意再成立尚上商行來經營酒吧，邀吳嘉洋一同投資
    云云，復傳送欣心商行之住址及店面照片與吳嘉洋，吳嘉洋
    有所猶豫，嗣於108年5月間，吳嘉洋再與謝子序聯繫，並詢
    問投資早餐店及酒吧之事，謝子序承前犯意，為取信吳嘉洋
    ，帶同吳嘉洋至其所經營之酒吧參觀，並向吳嘉洋佯稱：欣
    心商行為其全額出資，早餐店經營狀況不錯，酒吧一開始經
    營會比較困難，可用這2家店去平衡云云，復提供欣心商行
    之房屋租賃契約書及收支表，致使吳嘉洋誤信欣心商行為其
    所出資經營，決定出資新臺幣（下同）30萬元，而於同年月
    8日，在臺北市○○區○○○路0段0號伯朗咖啡店內，與謝子序及
    另1名不知情之合夥人洪崇恩共同簽訂合夥契約書，約定三
    人合夥經營欣心商行及尚上商行，吳嘉洋出資額為30萬元，
    吳嘉洋並於翌（9）將出資額30萬元匯至謝子序所有之中國
    信託銀行中和分行000000000000號帳戶內。吳嘉洋之後察覺
    有異，要求退夥，經謝子序及洪崇恩同意於同年月12日退夥
    ，謝子序依前開合夥契約書應於108年8月12日將出資額30萬
    元退還吳嘉洋，然屆期均未退還，吳嘉洋多次催討無果，並
    發現欣心商行非謝子序出資經營始悉受騙。
二、案經吳嘉洋訴由臺北市政府警察局松山分局報請臺灣臺北地
    方檢察署檢察官偵查起訴。
    理  由
壹、證據能力：
一、按被告以外之人於審判外之言詞或書面陳述，除法律有規定
    者外，不得作為證據，刑事訴訟法第159條第1項定有明文。
    又被告以外之人於審判外之陳述，雖不符同法第159條之1至
    第159條之4之規定，而經當事人於審判程序同意作為證據，
    法院審酌該言詞陳述或書面陳述作成時之情況，認為適當者
    ，亦得為證據；當事人、代理人或辯護人於法院調查證據時
    ，知有同法第1項不得為證據之情形，而未於言詞辯論終結
    前聲明異議者，視為有前項之同意，為同法第159條之5所明
    定。對於本件判決所引之被告以外之人於審判外陳述之證據
    能力，當事人均未爭執證據能力（見本院卷第152頁），迄
    於本院言詞辯論終結時，復未聲明異議，經本院審認結果，
    上開證據均無違法取得或證明力明顯偏低之瑕疵，以之作為
    證據應屬適當，依刑事訴訟法第159條之5之規定，認有證據
    能力。
二、本判決下列認定事實所引用之非供述證據，並無證據證明係
    公務員違背法定程序取得之證據，且與本件待證事實具有自
    然之關聯性，當事人對此部分之證據能力亦均不爭執（見本
    院卷第152頁），自得為證據使用。　　
貳、實體部分：
一、認定事實所憑之理由：
　　上開事實，業據被告於本院坦承不諱（見本院卷第150、154
    頁），並據證人即告訴人吳嘉洋於警詢、偵查及原審（見他
    卷第75-76頁、偵卷第13-15、134頁、原審卷二第47-53頁、
    證人洪崇恩、莊欣瑜於偵查及原審中證述明確（見偵卷第11
    1-113、133-134、159-160頁、原審卷二第53-59、39-46、6
    0頁），復有社群網站資料、合夥契約書、告訴人匯款申請
    書回條、欣心商行之房屋租賃契約書及收支表、被告傳送早
    餐店住址、照片與告訴人之對話擷圖、被告與告訴人LINE對
    話內容、中國信託商業銀行108年10月16日中信銀字第10822
    4839222482號函暨所附帳戶申請人資料及存款交易明細及臺
    中市政府108年10月16日府授經商字第1080241168號所附欣
    心商行資料在卷可參（見他字卷第13、17-19、21頁、偵卷
    第19-29、41、52-55、59-77、79-83頁）。是被告之自白核
    與事實相符，應堪採信。本件事證明確，被告上開詐欺犯行
    ，已堪認定，應依法論科。
二、論罪
    核被告所為，係犯刑法第339條第1項之詐欺取財罪。
三、駁回上訴之理由：
　㈠原審以被告犯行罪證明確，審酌被告為牟一己私利，利用告
    訴人欲從事投資，竟以前女友欣心商行之照片、租賃契約及
    流水帳報表施用詐術騙取款項，使告訴人蒙受財產損害，及
    犯後猶飾詞狡辯，否認犯行，態度不佳，迄今未與告訴人達
    成民事上和解、賠償其損害或徵得其諒解，兼衡其犯罪動機
    、目的、手段、大學肄業之智識程度及有1小孩待撫養之生
    活狀況等一切情狀，量處有期徒刑5月，並諭知易科罰金之
    折算標準及沒收、追徵未扣案之犯罪所得。核其認事用法、
    量刑及沒收、追徵之諭知均無不當，應予維持。
　㈡被告上訴主張其已坦承犯行，當初因害怕投資失敗之風險而
    犯下本案，現已檢討並深感悔悟，有返還告訴人資金之意願
    ，希望和解賠償告訴人，請從輕量刑，並給予緩刑云云。然
    按量刑係法院就繫屬個案之犯罪所為之整體評價，為事實審
    法院得依職權裁量之事項，苟其量刑已以行為人之責任為基
    礎，並斟酌刑法第57條各款所列之情狀，在法定刑度內酌量
    科刑，無偏執一端，或濫用其裁量權限，致明顯失出失入之
    情形，自不得任意指為不當或違法。原審已具體審酌刑法第
    57條各款所列關於刑罰量定之相關情狀，兼顧被告有利與不
    利之科刑資料，既未逾越法定範圍，亦無違背公平正義之精
    神，客觀上不生量刑畸重或有所失入之裁量權濫用，核與罪
    刑相當原則無悖，屬裁量權之適法行使，難認有何不當。又
    被告迄今仍未與告訴人達成和解，亦未賠償告訴人分文，自
    不宜宣告緩刑。是被告以前詞提起上訴，為無理由，應予駁
    回。
據上論斷，應依刑事訴訟法第368條，判決如主文。
本案經檢察官蕭惠菁偵查起訴，由檢察官卓俊吉到庭執行職務。
中　　華　　民　　國　　110 　年　　12　　月　　23　　日
                     刑事第二庭 審判長法　官 遲中慧
                                      法　官 邱筱涵
                                      法　官 李世華
以上正本證明與原本無異。
不得上訴。
                                      書記官 莊佳鈴
中　　華　　民　　國　　110 　年　　12　　月　　23　　日
附錄：本案論罪科刑法條全文　　　　　　　　　　　　　　　
中華民國刑法第339條
（普通詐欺罪）
意圖為自己或第三人不法之所有，以詐術使人將本人或第三人之
物交付者，處5年以下有期徒刑、拘役或科或併科50萬元以下罰
金。
以前項方法得財產上不法之利益或使第三人得之者，亦同。
前二項之未遂犯罰之。